【裁判字號】    95,台上,6960
【裁判日期】    951214
【裁判案由】    違反毒品危害防制條例
【裁判全文】
最高法院刑事判決            九十五年度台上字第六九六０號
上  訴  人  甲○○
                    號4樓
上列上訴人因違反毒品危害防制條例案件，不服台灣高等法院中
華民國九十三年二月二十五日第二審更審判決（九十二年度上更
(一)字第八二七號，起訴案號：台灣台北地方法院檢察署八十八年
度偵緝字第一一六八號），提起上訴，本院判決如下：
    主  文
上訴駁回。
    理  由
按刑事訴訟法第三百七十七條規定，上訴於第三審法院，非以判
決違背法令為理由，不得為之。是提起第三審上訴，應以原判決
違背法令為理由，係屬法定要件。如果上訴理由書狀並未依據卷
內訴訟資料，具體指摘原判決不適用何種法則或如何適用不當，
或所指摘原判決違法情事，顯與法律規定得為第三審上訴理由之
違法情形，不相適合時，均應認其上訴為違背法律上之程式，予
以駁回。本件上訴意旨略稱：（一）原審未傳喚卷附台北市立仁
愛醫院開立驗傷診斷書之醫師到庭證明上訴人何以有左、右手腕
瘀傷及腹部皮膚抓傷，且未再傳喚涉嫌刑求上訴人之三位警員，
僅以承辦警員陳大業於偵查中之證述及共同被告簡啟文證稱未看
見警察打上訴人，即認定上訴人未遭刑求，顯有未盡調查之能事
。（二）共同被告簡啟文雖於偵查中供稱「……安非他命都是甲
○○購買，……今日警察由我身上查獲安非他命，因我身上沒有
錢，是用我所購買隨身聽價值約新台幣（下同）六千元左右換得
，是昨日（民國八十四年十一月三日）二十時左右拿隨身聽跟甲
○○先換得一小瓶安非他命（價值約三千元），並於今日我於十
三時左右再至台北市○○街七七巷一弄三八號三樓向甲○○表示
我的隨身聽不只一小瓶安非他命，希望她再拿一些給我，之後她
表示她缺貨，向江大哥調了六小包安非他命給我」、「（隨身聽
是你向朱女換安非他命的？）是的」、「（安非他命何來？）以
隨身聽值六千元，跟她（甲○○）換查扣的安非他命」、「……
甲○○說沒有東西，後來她走到倉庫去，出來就拿六小包給我」
等語。然第一審卻供稱「當天查獲時身上之安非他命不是甲○○
給我的，朱的住處出入人很多，是一個叫『外省的』在甲○○住
所給我的」、「我和甲○○每次各出一點錢，合買安非他命，朱
拿錢去買，江大哥則是一個常和甲○○在一起之人……」；於原
審又稱「是綽號叫『外省的』人給我的，在甲○○家裡的客廳給
我的」。顯見簡啟文之供述已自相矛盾，原審執其於偵查中之供
述為論罪依據，實值商榷。又原判決認定簡啟文僅向上訴人一人
購買安非他命，似與證人蔡政道所證簡啟文告訴伊係向二人（一
男一女）購買安非他命，未盡相符。原審未再傳喚江宗洲或簡啟
文或三位員警到庭以查明是否另有共犯，有應於審判期日調查之
證據未予以調查之違法。（三）扣案之安非他命市價一萬二千元
以上，顯較隨身聽價格六千元（實際是二手舊貨折價一、二千元
）為高，兩者價值顯不相當，高價低賣，豈有從中賺取利益之理
？上訴人就此一再辯解，原審不採，復未說明為何不採，有理由
不備之違法等語。
惟查：本件原判決撤銷第一審之科刑判決，改判仍論處上訴人甲
○○以非法販賣化學合成麻醉藥品罪刑，係依憑上訴人於第一審
之部分供述（供認簡啟文有一台隨身聽放在伊處，渠等係以物易
物），證人簡啟文、葉永暉、陳大業（後二人為司法警察）等人
之證供，扣案之隨身聽一台、白色結晶物一小瓶及六小包（均驗
出係安非他命）及卷附法務部調查局八十九年三月十四日檢驗通
知書等證據，為論罪依據。並敘明（一）上訴人所辯被警刑求，
固提出台北市立仁愛醫院診斷證明書為據，然證人即司法警察陳
大業、購毒者簡啟文均已結證否認警察有刑求之舉，況上訴人於
警詢及檢察官偵查中並未承認有販賣安非他命之情事，自無刑求
之必要；且原審亦未採取上訴人警詢及偵查筆錄作為證據，是上
訴人所稱遭警刑求取供，於檢察官訊問時，因身體痛苦而承認犯
罪云云，即無足取。（二）證人即司法警察蔡政道所指上訴人家
中另有他人，簡啟文係向二人購買安非他命一節，係傳聞自簡啟
文之說詞，為傳聞證詞，既與原始證人簡啟文先前所供不相符合
，自非可採。應以簡啟文於警詢及偵查中所述，與上訴人在第一
審所為「以物易物」之自白，悉相符合部分，為可採信。即本件
交易者僅上訴人與簡啟文，尚難認另有「江宗洲」或「外省的」
等人為共犯。（三）扣案隨身聽為新力牌（ＳＯＮＹ）ＷＭ－Ｅ
Ｘ八八型日製電器，經原審法院前審向台北市○○街、武昌街一
帶電器行查訪結果，其價格或稱「約四千多元」，或謂「約三千
元到五千元都有可能」，或稱「約二千元到三千元間」。可見該
廠牌型號隨身聽價值取之於販賣商家與不同因素而有不同。原審
勘驗結果，該隨身聽除附有隨身套外，尚可掛於腰際，所附耳機
之線路上附有微調裝置，製作細緻，非屬粗糙便宜之製品，應非
上訴人所辯價值不到一、二千元。上訴人既同意以物易物，理應
知曉該隨身聽之大致價格。又安非他命物稀價昂，政府懸為禁令
嚴加取締，苟其無利可圖，自無甘冒刑事訴追風險而從事買賣之
理。是以舉凡有償交易者，除足反證其確係另基於某種非圖利本
意之關係外，通常尚難因無法查悉其販入價格作為是否高價賣出
之比較，諉無營利之意思阻卻販賣犯行之追訴。上訴人與簡啟文
並無特別情誼存在，簡啟文證稱以價值約五、六千元之隨身聽一
台購買扣案之安非他命，既屬有償交易，難認上訴人無從中牟利
之意圖。而以上訴人否認犯罪，證人簡啟文事後翻異前供而為有
利上訴人之證述，為卸責、迴護之詞，如何不可採取，已予指駁
說明。核其論述與經驗法則、論理法則及證據法則皆無違背。按
刑事訴訟法第三百七十九條第十款所稱應調查之證據，係指與待
證事實有重要關係，在客觀上認為應行調查者而言。原判決以上
訴人於警詢及偵查中並未承認犯罪，因認其所辯遭警刑求為不可
取，及本件查無共犯等情，已於理由內詳加說明所憑依，核無不
合。事證已明，該出具診斷書之醫師及本件偵辦之警察，以及江
宗洲或簡啟文等人，自均不具調查必要性。原審未予傳喚調查，
尚無違法可言。又證據之取捨、犯罪事實之認定及其證明力如何
，為事實審法院之職權。原判決就證人簡啟文先後不一之供述，
採取其與上訴人在第一審所為陳述相符部分為證據，並說明其他
不符部分為不可採信之理由，及論述上訴人以物（安非他命）易
物（隨身聽），已具營利意圖之得心證理由，要無判決理由不備
之違法情形。上訴意旨係就原判決已說明論駁事項，徒憑己意再
為爭辯，或任意指摘。與法律規定得為第三審上訴理由之違法情
形，不相適合，應認其上訴為違背法律上之程式，予以駁回。
據上論結，應依刑事訴訟法第三百九十五條前段，判決如主文。
中    華    民    國  九十五  年  十二    月   十四   日
                      最高法院刑事第七庭
                          審判長法官  呂  潮  澤
                                法官  吳  昆  仁
                                法官  孫  增  同
                                法官  趙  文  淵
                                法官  吳      燦
      本件正本證明與原本無異
                                      書  記  官
中    華    民    國  九十五  年  十二    月   十九   日
                                                    Ｒ


司法院資訊處製作；財團法人民間司法改革基金會備份。
